---
title: "Modulo 4"
author: "Ronald Llerena"
date: "2024-08-10"
output: github_document
---

```{r setup, include=FALSE}

library(pROC)
library(openxlsx)
library(gmodels)
library(ResourceSelection)
library(ROCR)
library(Epi)
library(QuantPsyc)
library(ggplot2)
library(memisc)
library(readxl)
library(openxlsx)
library (ggplot2)
library(reshape2)
library(dplyr)
library(readxl)
library(readr)
library(dplyr)
library(lubridate)
library(stats)

knitr::opts_chunk$set(echo = TRUE)
```



```{r cars}
summary(cars)
```

```{r}
db<-read.xlsx("D:\\Betametrica\\M4\\germancredit.xlsx")

attach(db)

names(db)

str(db)

logit_model <- glm(Default ~ duration + amount + installment + age + I(age^2) + cards,
                   data = db, family = binomial(link = "logit"))


probit_model <- glm(Default ~duration   + amount + installment + age + I(age^2) + cards,
                    data = db, family = binomial(link = "probit"))

summary(probit_model)
```


# Predicciones para el modelo logit y probit
```{r}
logit_preds <- predict(logit_model, type = "response")
probit_preds <- predict(probit_model, type = "response")
```

# Curva ROC para el modelo logit
```{r}
roc_logit <- roc(db$Default, logit_preds)
plot(roc_logit, main = "Curva ROC - Logit")
auc(roc_logit)
```


# Curva ROC para el modelo probit

```{r}
roc_probit <- roc(db$Default, probit_preds)
plot(roc_probit, main = "Curva ROC - Probit")
auc(roc_probit)

```



# Umbral óptimo para el modelo logit

```{r}
optimal_cut_logit <- coords(roc_logit, "best", ret = "threshold")
optimal_cut_logit <- as.numeric(optimal_cut_logit[1])

```


# Matriz de confusión para el modelo logit

```{r}
table(db$Default, logit_preds > optimal_cut_logit)

```


# Umbral óptimo para el modelo probit
```{r}
optimal_cut_probit <- coords(roc_probit, "best", ret = "threshold")
optimal_cut_probit <- as.numeric(optimal_cut_probit[1])
```



# Matriz de confusión para el modelo probit

```{r}
table(db$Default, probit_preds > optimal_cut_probit)

```


# Test de Hosmer-Lemeshow para logit
```{r}
hoslem.test(db$Default, fitted(logit_model), g = 10)
```



# Test de Hosmer-Lemeshow para probit
```{r}
hoslem.test(db$Default, fitted(probit_model), g = 10)
```



# Crear un nuevo dataframe con valores hipotéticos
```{r}
hypothetical <- data.frame(duration = c(24, 36), amount = c(5000, 10000), installment = c(2,3), 
                           age = c(35, 50), age2 = c(35^2, 50^2), cards = c(2, 3))
```



# Predecir con el modelo logit

```{r}
hypothetical$logit_pred <- predict(logit_model, newdata = hypothetical, type = "response")
```



# Predecir con el modelo probit
```{r}
hypothetical$probit_pred <- predict(probit_model, newdata = hypothetical, type = "response")
```



# Mostrar los valores y proyecciones
```{r}
print(hypothetical)
```

Los valores predichos son muy similares para ambos modelos (logit_pred y probit_pred), lo que sugiere que no hay una gran diferencia en su rendimiento en términos de predicción.